臺灣基隆地方法院刑事判決　　　　　　　 96年度訴字第860號
公　訴　人　臺灣基隆地方法院檢察署檢察官
被　　　告　甲○○
上列被告因違反毒品危害防制條例案件，經檢察官提起公訴（96
年度毒偵字第1752號、第1785號、第1831號、第2322號），被告
就被訴事實為有罪之陳述，本院合議庭裁定由受命法官獨任進行
審判，經改依簡式審判程序審理後判決如下：
    主  文
甲○○施用第一級毒品，累犯，處有期徒刑柒月；又施用第一級
毒品，累犯，處有期徒刑柒月，扣案注射針筒貳支，沒收；又施
用第一級毒品，累犯，處有期徒刑柒月，扣案之第一級毒品海洛
因（淨重零點零壹公克）併同難以析離之包裝袋壹只，均沒收銷
燬之；又施用第二級毒品，累犯，處有期徒刑月。應執行有期
徒刑壹年拾月，扣案之第一級毒品海洛因（淨重零點零壹公克）
併同難以析離之包裝袋壹只，均沒收銷燬之，扣案之注射針筒貳
支，均沒收。
    事  實
一、甲○○前因施用毒品案件，經觀察、勒戒後，認無繼續施用
    毒品之傾向，由臺灣基隆地方法院檢察署檢察官於民國（下
    同）94年3月4日，以93年度毒偵字第2075號及第2268號不起
    訴處分確定，於94年3月8日釋放出所。復因施用第一級毒品
    案件，經本院於94年10月17日，以94年度訴字第786號判決
    判處有期徒刑7月確定，並經臺灣高等法院於95年1月13日，
    以94年度上訴字第3898號判決駁回上訴確定，於95年11月9
    日執行完畢。再因施用第一級毒品案件，經臺灣基隆地方法
    院檢察署檢察官於96年7月9日，以96年度毒偵字第1138 號
    提起公訴，由本院於96年8月29日，以96年度訴字第585號判
    決判處有期徒刑7月。詎甲○○猶不知悔改戒除毒癮，復基
    於施用第一級毒品海洛因之犯意，於96年5月22日19時30分
    許、於96年7月30日16時11分許及於96年8月1日19時45分許
    各為警採尿前回溯24小時內某時及於96年7月27日15時許，
    在其基隆市仁愛區○○○路129號7樓住處，以針筒注射之方
    式，施用第一級毒品海洛因4次。另基於施用第二級毒品安
    非他命之犯意，於96年5月22日19時30分許為警採尿前回溯
    96 小時內某時，在不詳地點，施用第二級毒品安非他命1次
    。嗣因其為列管之毒品人口，而分別於(1)96年5月22日19時
    30 分為警通知前往基隆市警察局第一分局接受採尿送驗，
    結果呈安非他命、甲基安非他命、嗎啡及可待因陽性反應；
    (2)於96年7月27日17時45分，在基隆市仁愛區○○○路136號
    前為警盤查時，查獲甲○○持有注射針筒2支；(3)於96年7月
    30日16時許，為警通知前往採尿送驗，結果呈鴉片類陽性反
    應；(4)於96年8月1日17時15分，在基隆市仁愛區○○○路
    127號前為警盤查時，查獲第一級毒品海洛因1包（淨重0.01
    公克），始悉上情。
二、案經基隆市警察局第一分局及第四分局報告臺灣基隆地方法
    院檢察署檢察官偵查後起訴。
    理  由
壹、程序事項
    本件被告甲○○所犯者非為死刑、無期徒刑、最輕本刑為3
    年以上有期徒刑之罪或高等法院管轄第一審案件，其於準備
    程序進行中，先就被訴事實為有罪之陳述，經告知其簡式審
    判程序之旨，並聽取公訴人、被告之意見後，本院業已依刑
    事訴訟法第273條之1第1項之規定，裁定由受命法官獨任以
    簡式審判程序進行本案之審理。是依刑事訴訟法第273條之2
    之規定，本件之證據調查，即不受同法第159條第1項、第
    161 條之2、第161條之3、第163條之1及第164條至第170條
    規定之限制。
貳、實體事項
一、上開事實，業據被告於本院準備程序及審理時坦承在卷，而
    被告為警查獲或通知自行到案採集之尿液經送驗結果，4次
    均呈嗎啡之陽性反應，而96年5月22日19時40分許所採集之
    尿液送驗結果，亦同時呈安非他命、甲基安非他命之陽性反
    應，此有96年6月8日CH/2007/51200（見96年度毒偵字第178
    5號卷第10頁）、96年8月13日CH/2007/71944（見96年度毒
    偵字第2322號卷第8頁）之台灣檢驗科技股份有限公司之濫
    用藥物檢驗報告2紙及96年8月3日（見96年度毒偵字第1752
    號卷第33頁）、96年8月8日（見96年度毒偵字第1831號卷第
    36頁）之台灣尖端先進生技醫藥股份有限公司濫用藥物檢驗
    報告2紙附卷可稽。被告雖稱忘記施用第一級毒品詳細時間
    ，按一般人注射海洛因或嗎啡後，經體內吸收代謝約30分鐘
    內開始排入尿液中，而以最初6至12小時排出量最多，約有
    75 %可在施用後24小時內經由尿液中排出體外，剩餘量則可
    能在數日內分別排出體外；其毒品反應能否檢出，須視其施
    用量而定，施用量多者，於施用後4、5日仍有可能檢出毒品
    反應，施用量少者，可能在24小時後即無檢出毒品反應；此
    亦有法務部調查局（82）陸字第82031487號檢驗通知書可參
    ，是堪認被告於96年5月22日、96年7月30日、96年8月1日為
    警採尿前回溯24小時內某時（不包括為警查獲後至警局採尿
    間之時間）施用第一級毒品海洛因3次。又被告不復記憶施
    用第二級毒品安非他命之時間，然按安非他命經口服投與後
    約70%於24小時內自尿液中排出，約90%於96小時內自尿液中
    排出，由於目前國內尿液中安非他命之檢驗僅為鑑定其是否
    呈陽性反應，尚未鑑定其含量，且安非他命之檢出與其投與
    方式、投與量、個人體質、採尿時間與檢驗儀器之精密度等
    諸多因素有關，因此僅憑尿液中呈安非他命反應，並無法確
    實推算吸食時間距採集時間之長短，惟依上述資料推斷，最
    長可能不會超過4日，此經行政院衛生署藥物食品檢驗局81
    年2月8日（81）藥檢壹字第001156號函釋可參，是堪可認定
    被告係於96年5月22日19時40分許為警採尿前回溯96小時內
    某時（不包括為警查獲後至警局採尿間之時間），施用第二
    級毒品安非他命1次。此外，復有扣案之第一級毒品海洛因1
    包（淨重0.01公克，空包裝袋重0.20公克）及注射針筒2支
    足資佐證。
二、甲○○前因施用毒品案件，於94年3月8日經觀察、勒戒後釋
    放出所，認無繼續施用毒品之傾向，由臺灣基隆地方法院檢
    察署檢察官以93年度毒偵字第2075號及第2268號不起訴處分
    確定等情，亦有臺灣高等法院被告前案紀錄表附卷足佐。綜
    上，本案事證明確，被告於觀察、勒戒執行完畢釋放後5年
    以內，再犯施用第一級、第二級毒品之犯行，堪可認定，應
    依法論科。
三、論罪科刑：
(一)、按立法者針對特定刑罰規範之構成要件，已預設其本身係持
    續實行之複次行為，具備反覆、延續之行為特徵，故將之總
    括或擬制成一個構成要件之「集合犯」行為，因刑法評價上
    為構成要件之行為單數，應僅成立一罪。查毒品因具有成癮
    性、濫用性，故立法實務首重以刑事處遇方式戒斷行為人毒
    癮，若無法收其實效，始依法追訴處罰，故施用毒品本身具
    備反覆、延續之行為特徵，持續多次施用毒品始為此類犯罪
    之典型或常態，於刑法評價上，施用毒品應僅成立集合犯一
    罪。且自「刑事法若干犯罪行為態樣，本質上原具有反覆、
    延續實行之特徵，立法時既予特別歸類，定為犯罪構成要件
    之行為要素，則行為人基於概括之犯意，在密切接近之一定
    時、地持續實行之複次行為，倘依社會通念，於客觀上認為
    符合一個反覆、延續性之行為觀念者，於刑法評價上，即應
    僅成立一罪。對於合乎接續犯或包括的一罪之情形，認為構
    成單一之犯罪，以限縮數罪併罰之範圍，用以解決上述問題
    。本件被告於96年7月30日16時11分許及於96年8月1日19 時
    45分許各為警採尿前回溯24小時內某時，施用第一級毒品海
    洛因行為，係基於反覆實行之犯意，在密切接近之一定時、
    地，持續實行單次或複次之施用毒品行為，應僅成立集合犯
    一罪。
(二)、按最高法院96年度第9次刑庭會議決議，認為刑法第56條修
    正理由之說明，謂「對繼續犯同一罪名之罪者，均適用連續
    犯之規定論處，不無鼓勵犯罪之嫌，亦使國家刑罰權之行使
    發生不合理之現象。」「基於連續犯原為數罪之本質及刑罰
    公平原則之考量，爰刪除有關連續犯之規定」等語，即係將
    本應各自獨立評價之數罪，回歸本來就應賦予複數法律效果
    之原貌。因此，就刑法修正施行後多次施用毒品之犯行，採
    一罪一罰，始符合立法本旨。換言之，行為人施用毒品之原
    因，不一而足，其多次施用毒品之行為，未必皆出於行為人
    之一個犯意決定；且觀諸毒品危害防制條例第10條第1項、
    第2項施用毒品罪之構成要件文義衡之，實無從認定立法者
    本即預定該犯罪之本質，必有數個同種類行為而反覆實行之
    集合犯行，因行為人各次施用毒品之行為，均係為滿足各該
    次之毒癮，於滿足毒癮後，該次行為即已完成；是各次均為
    各自獨立之行為，各具獨立性，其前後次施用毒品行為間，
    並無密切不可分之關係，各自獨立構成同一施用毒品罪責，
    自不合集合犯之構成要件。綜上論述，被告於96年5月22日
    19時30分許、於96年8月1日19時20分許各為警採尿前回溯24
    小時內某時及於96年7月27日15時許，分別施用毒品行為為
    ，應視其施用毒品之犯意均已中斷而論以數罪併罰，而非集
    合犯。
(三)、查海洛因、安非他命分係毒品危害防制條例第2條第2項第1
    款、第2款所定之第一級、第二級毒品，被告於觀察勒戒執
    行完畢釋放後5年以內，再犯施用第一級毒品海洛因、第二
    級毒品安非他命之行為，係犯毒品危害防制條例第10條第1
    項、第2項之施用第一級、第二級毒品罪。被告持有第一級
    毒品海洛因及第二級毒品安非他命之低度行為，應為施用第
    一級、第二級毒品之高度行為所吸收，不另論罪。被告所犯
    上開3次施用第一級毒品罪及施用第二級毒品罪，犯意各別
    ，行為不同，均應予分論併罰。
(四)、又被告前曾受如事實欄所示之有期徒刑執行完畢，有臺灣高
    等法院被告前案紀錄表在卷可按，其於有期徒刑執行完畢後
    之5年內，故意再犯本件有期徒刑以上之罪，為累犯，均應
    依刑法第47條第1項加重其刑。
(五)、爰審酌被告犯罪之動機、犯罪目的及施用次數和曾有施用毒
    品之前科仍不知戒除，惟犯罪後坦承犯行，且所犯之施用毒
    品犯行乃戕害自己身心健康，並未危及他人等一切情狀，分
    別量處如主文所示之刑，併定其應執行之刑。
(六)、按「犯罪在中華民國九十六年四月二十四日以前者，本條另
    有規定外，依下列規定減刑：一、死刑減為無期徒刑。二、
    無期徒刑減為有期徒刑二十年。三、有期徒刑、拘役或罰金
    ，減其刑期或金額二分之一。」，中華民國96年罪犯減刑條
    例第2條第1項定有明文，被告之行為均係96年5月22日之後
    ，已逾96年4月24日自不符合減刑條件，併此敘明。
(七)、扣案之白色粉末1包（淨重0.01公克，空包裝重0.20公克）
    ，內含有第一級毒品海洛因成分，此有法務部調查局96年8
    月17日調科壹字第09623062280號鑑定書（見96年度毒偵字
    第1831號卷第38頁）在卷可按，應併同難以析離之包裝袋1
    只，均依毒品危害防制條例第18條第1項前段宣告沒收銷燬
    之。另扣案之注射針筒2支，係被告所有供施用毒品之用，
    業據其供承在卷，爰均依刑法第38條第1項第2款宣告沒收。
據上論斷，應依刑事訴訟法第273條之1第1項、第299條第1 項前
段，毒品危害防制條例第10條第1 項、第2 項、第18條第1 項前
段、第23條第2 項，刑法第11條、第47條第1 項、第51條第5 款
、第38條第1項第2 款，判決如主文。
本案經檢察官李明哲到庭執行職務。
中　　華　　民　　國　　96　　年　　11　　月　　28　　日
                  刑事第二庭法  官  陳伯厚
以上正本證明與原本無異。
如不服本判決應於收受本判決後10日內向本院提出上訴書狀，其
未敘述上訴理由者，並得於提起上訴後10日內向本院補提理由書
狀（均須按他造當事人之人數附繕本）「切勿逕送上級法院」。
中　　華　　民　　國　　96　　年　　11　　月　　28　　日
                            書記官  黃士元
附錄論罪法條：
毒品危害防制條例第10條
施用第一級毒品者，處 6 月以上 5 年以下有期徒刑。
施用第二級毒品者，處 3 年以下有期徒刑。
